【裁判字號】    99,交抗,1575
【裁判日期】    990729
【裁判案由】    違反道路交通管理處罰條例
【裁判全文】
臺灣高等法院交通事件裁定            99年度交抗字第1575號
抗  告  人
即受處分人  甲○○
上列抗告人即受處分人因違反道路交通管理處罰條例案件，不服
臺灣板橋地方法院中華民國99年6 月7 日所為裁定（99年度交聲
字第1288號），提起抗告，本院裁定如下：
    主  文
原裁定撤銷，發回臺灣板橋地方法院。
    理  由
一、原裁定意旨略以：原處分機關以抗告人即受處分人甲○○（
    簡稱抗告人）於民國98年10月21日2 時20分許，騎乘車牌號
    碼6HA-728 號重型機車，在臺北市○○區○○路，因有「汽
    車駕駛人酒精濃度超過規定標準」之違規行為，經臺北市政
    府警察局交通警察大隊事故處理組依道路交通管理處罰條例
    第35條第1 項第1 款之規定，製發第A1A237554 號舉發違反
    道路交通管理事件通知單，並移送原處分機關，原處分機關
    以違規事實明確，而依道路交通管理處罰條例第35條第1 項
    第1 款之規定，於99年3 月17日以北市裁催字第裁22-A1A23
    7554號裁決書，裁罰新臺幣（下同）37,500元，吊扣駕駛執
    照12個月，並施以道路交通安全講習。上開裁決書由原處分
    機關於99年3 月23日郵寄送達至抗告人位於臺北縣新莊市○
    ○路649 巷13弄15號住所，因不獲會晤抗告人，而將文書付
    予有辨別事理能力之同居人即抗告人之祖母盧王含笑收受，
    有原處分機關臺北市交通事件裁決所裁決書、送達證書各1
    份在卷可稽，前開裁決書於99年3 月23日合法送達予受處分
    人即抗告人，而自翌日（即同年月24日）起算20日異議期間
    ，另加計抗告人因住所地設在臺北縣新莊市，尚有在途期間
    2日，異議期間於99 年4月14日屆滿，然抗告人於99年5月10
    日始向原處分機關聲明異議，亦有聲明異議狀收文章戳1 只
    在卷可參，故本件抗告人聲明異議已逾法定不變期間，依法
    應裁定予以駁回。
二、抗告意旨略以：抗告人於99年3 月23日接到裁決書後，即於
    99年4 月6 日提出聲明異議，嗣於同年月23日接到臺北市交
    通事件裁決所覆函裁決，抗告人即於99年5 月10日提出聲明
    異議狀，由臺北市交通事件裁決所轉呈原裁定法院，原裁定
    卻以抗告人聲明異議已逾法定不變期間，駁回抗告人異議之
    聲明，與事實不符，爰提起抗告等語，並提出臺北市交通事
    件裁決所99年4 月8 日北市裁申字第09934279510 號函、99
    年4 月20日北市裁申字第09934279500 號函等為證。
三、按違反道路交通管理事件統一裁罰基準及處理細則第5 條規
    定，處理違反道路交通管理事件，有關文書送達之程序，依
    行政程序法之規定。而送達，於應受送達人之住居所、事務
    所或營業所為之；於應送達處所不獲會晤應受送達人時，得
    將文書付與有辨別事理能力之同居人、受僱人或應送達處所
    之接收郵件人員，行政程序法第72條第1 項前段、第73條第
    1 項分別定有明文。又按受處分人，不服第8 條主管機關所
    為之處罰，得於接到裁決書之翌日起20日內，向管轄地方法
    院聲明異議，並得依法扣除在途期間及聲請回復原狀，道路
    交通管理處罰條例第87條第1 項、道路交通案件處理辦法第
    12條亦分別定有明文，而此在途期間之計算，依「法院訴訟
    當事人在途期間標準」定之。
四、經查：
  (一)原處分機關以抗告人於上開時、地，因有「汽車駕駛人酒精
    濃度超過規定標準」之違規行為，經臺北市政府警察局交通
    警察大隊事故處理組依道路交通管理處罰條例第35條第1 項
    第1 款之規定，製發第A1A237554 號舉發違反道路交通管理
    事件通知單，並移送原處分機關，違規事實明確，於99 年3
    月17日以北市裁催字第裁22-A1A237554號裁決書，裁罰37,5
    00元，吊扣駕駛執照12個月，並施以道路交通安全講習。上
    開裁決書由原處分機關於99年3 月23日郵寄送達至抗告人位
    於臺北縣新莊市○○路649 巷13弄15號住所，因不獲會晤抗
    告人，而將文書付予有辨別事理能力之同居人即抗告人之祖
    母盧王含笑收受，有原處分機關臺北市交通事件裁決所裁決
    書、送達證書各1 份在卷可稽（參原審卷第14頁、第15頁）
    ，堪認該裁決書於99年3月23日已合法送達予受處分人即抗
    告人。依前揭規定及說明，本件交通違規事件之聲明異議期
    間，自抗告人接到裁決書之翌日即同年月24日起算20日，另
    加計在途期間2日，應於99年4月14日屆滿，合先敘明。
  (二)抗告人於接獲臺北市政府警察局交通警察大隊事故處理組製
    發之上開北市警交大字第第A1A237554 號舉發違反道路交通
    管理事件通知單（參原審卷第10頁）後，於98年12月1 日曾
    向原處分機關提出交通違規案件陳述書表示不服（參原審卷
    第16頁），經原處分機關於99年1 月13日以北市裁申字第09
    844791800 號函依據舉發機關98年12月10日北市警交大事字
    第09838828700 號函之查復函覆抗告人在案（參原審卷第17
    頁至第18頁、第31頁至第32頁），嗣上開裁決書於99年3 月
    23日合法送達抗告人，抗告人即於同年4 月6 日再提出陳述
    書，此觀抗告人提出之臺北市交通事件裁決所99年4 月8 日
    北市裁申字第09934279510號函說明一自明（參本院卷第6頁
    ），是抗告人第一次即98 年12月1日向原處分機關提出陳述
    書時，因其當時尚未收到裁決書，無從對原處分機關之裁決
    聲明異議，其第一次提出陳述書應僅係對舉發機關之舉發行
    為申訴而已，惟抗告人於99 年3月23日收受裁決書後，似於
    99年4月6日再次提出陳述書，其第二次所提之陳述書，內容
    為何？是否已針對本件裁罰之事實提出抗辯？是否因不諳聲
    明異議程序而誤為提出陳述書？亦即抗告人之該次書狀雖未
    載明「聲明異議」一詞，然核其真意，是否係對原處分機關
    所為本件裁決有所不服而提出異議？又抗告人於99 年5月10
    日提出之聲明異議狀，其異議內容是否與前開陳述書不服內
    容相同，足認其於99年4月6日提出陳述書之真意，係對不服
    原處分機關所為之本件裁處聲明異議，因而補正司法狀紙格
    式？因卷內未附抗告人向原處分機關之陳述書，致未能明瞭
    。凡此均涉及抗告人聲明異議效力之判斷，攸關抗告人權益
    至鉅，尚有查明之必要。原審未予究明，遽認抗告人遲至99
    年5 月10日始向原處分機關聲明異議，已逾法定不變期間，
    予以駁回異議，尚嫌速斷。抗告人執此指摘原裁定不當，應
    認為有理由，為兼顧抗告人之審級利益，自應由本院將原裁
    定撤銷，發回原法院更為適當之裁定。
五、據上論結，應依道路交通案件處理辦法第26條，刑事訴訟法
    第413 條前段，裁定如主文。
中    華    民    國    99    年    7     月    29    日
                  刑事第十九庭  審判長法  官 鄧振球
                                      法  官 彭幸鳴
                                      法  官 潘翠雪
以上正本證明與原本無異。
不得再抗告。
                                      書記官 朱家賢
中    華    民    國    99    年    8     月    2     日

司法院資訊處製作；財團法人民間司法改革基金會備份。
